臺灣高雄地方法院刑事判決　　　　　　　　　　　　　九十三年度易字第七九二號
　　公　訴　人　臺灣高雄地方法院檢察署檢察官
　　被　　　告　丙○○
右列被告因詐欺案件，經檢察官提起公訴（九十二年度偵緝字第一六０二號），本院
判決如左：
    主  文
丙○○幫助連續意圖為自己不法之所有，以詐術使人將本人之物交付，處有期徒刑柒
月。
    事  實
一丙○○前於民國八十二年間，因違反槍砲彈藥刀械管制條例案件，經本院以八十二
  年度訴字第一七七號判處有期徒刑九月確定，又因違反肅清煙毒條例等案件，經本
  院以八十二年度訴字第三一五０號判處有期徒刑三年六月確定，二案接續執行，於
  八十四年二月十四日假釋出監；又於八十五年間，因違反麻醉藥品管理條例案件，
  經臺灣高等法院高雄分院以八十五年度上易字第一二七六號判處有期徒刑九月確定
  ；另於八十六年間，因違反肅清煙毒條例案件，經本院以八十五年度訴字第三二六
  六號判處有期徒刑四年四月確定，及因偽造文書案件，經本院以八十六年度易字第
  一五０一號判處有期徒刑四月確定，二案並經定應執行刑為有期徒刑四年六月確定
  ；前開假釋亦經撤銷，應執行殘刑有期徒刑二年八月三日，上開案件接續執行（四
  年六月、九月、二年八月三日），甫於九十年二月六日假釋出監（不構成累犯）。
  在假釋期間，仍不知悔改，明知詐騙集團經常利用他人之存款帳戶轉帳，以掩飾犯
  罪之不法所得，逃避執法人員之查緝，而提供自己之金融帳戶之存摺、提款卡、印
  鑑及密碼予他人使用，可能被詐騙集團所利用，以遂行渠等詐欺犯罪之目的，竟仍
  容任所提供之帳戶可能被詐騙集團用以詐欺取財結果之發生，而基於幫助他人實施
  詐欺取財犯罪之不確定故意，於九十一年三月間某日，在不詳地點，將其前於九十
  一年三月六日至高雄市○○○路二六七號日盛國際商業銀行高雄分行所申請開立之
  帳號00000000000000號存款帳戶之存摺、提款卡、印鑑及密碼，提
  供予不詳姓名、年籍之成年男、女所組成之詐騙集團使用，該集團成員即基於詐欺
  取財之概括犯意聯絡（起訴書誤載為常業犯意），連續於：(一)九十一年三月二十九
  日，由該集團內之不詳成年男子以電話聯絡陳俊男，向陳俊男訛稱其所繳交之行動
  電話費用有溢繳之情形，可以操作自動提款機之方式辦理退費等語，使陳俊男陷於
  錯誤，至台北縣新莊市○○路口之富邦商業銀行自動提款機前，依該男子之指示，
  操作自動提款機，因而接續匯出新臺幣（下同）九萬九千八百五十三元及五萬零十
  八元之款項各一筆至丙○○上開帳戶內，該詐騙集團成員隨即於同日將上開款項分
  次提領一空。(二)同年四月十日，復由該詐騙集團內之不詳成年女子，向洪群雄訛稱
  可以操作自動提款機之方式退回溢繳之電話費用等語，使洪群雄陷於錯誤，至台北
  縣三重市○○路上海商業銀行頂崁分行自動提款機前，依該女子之指示，操作自動
  櫃員機，因而匯出九萬九千八百五十七元至丙○○上開帳戶內，該詐騙集團成員再
  於同日將之分次提領一空。(三)同年六月三日下午一時許，又由該詐騙集團內不詳姓
  名、年籍自稱「王惠芳」之成年女子，向乙○○訛稱可以操作自動提款機之方式退
  回其於九十年度溢繳之中華電信公司電話費用等語，使乙○○陷於錯誤，至雲林縣
  西螺鎮○○路二二五號之彰化商業銀行自動提款機前，依該女子之指示，操作自動
  櫃員機，因而匯出九萬九千八百五十三元至丙○○上開帳戶內，乙○○隨即發覺自
  己帳戶內之存款已遭轉出，得知被騙，乃立即以電話向日盛國際商業銀行高雄分行
  查詢並委請該分行止付該筆款項，經該分行立即凍結丙○○上開帳戶，使該詐騙集
  團無法提領該筆款項。嗣於九十一年八月十二日上午十時許，丙○○至上開日盛國
  際商業銀行高雄分行欲辦理帳戶印鑑變更並提領帳戶內存款時，經該分行員工發現
  而報警查獲上情。
二案經高雄市政府警察局新興分局報告臺灣高雄地方法院檢察署檢察官偵查起訴。
    理  由
一訊據被告丙○○矢口否認上開犯行，辯稱：伊係遺失上開帳戶之存摺、提款卡及印
  鑑，並未交付他人使用云云。經查：
(一)被告有至日盛國際商業銀行高雄分行申請設立上開帳戶，而被害人陳俊男、洪群雄
  、乙○○均遭詐騙集團以退回溢繳電信費用為由，而受騙依指示操作自動提款機，
  致自己帳戶內存款遭轉出至被告上開帳戶內，被害人陳俊男、洪群雄所轉出之款項
  均已遭詐騙集團提領，而被害人乙○○所轉出之款項則經其即時申請止付而未遭提
  領等情，業據被害人乙○○於警詢、偵查及被害人洪群雄、陳俊男於偵查中指述甚
  詳，並經證人即日盛國際商業銀行行員何秀凌於警詢中證述在卷，且有被告上開帳
  戶之個人戶基本資料維護表、往來明細表、被害人陳俊男之開戶資料、存摺明細、
  自動化服務機器跨行轉帳交易明細資料、被害人洪群雄之開戶資料各一份附卷可稽
  ，足認被告上開帳戶確已遭該詐騙集團用以作為詐騙被害人匯入款項所得之匯款帳
  戶甚明。
(二)觀之被告上開帳戶往來明細，被告除於九十一年三月六日以現金一百元開戶後，至
  九十一年三月二十九日該帳戶被詐騙集團作為犯罪工具使用為止，被告均未曾使用
  該帳戶，則被告申請開立該帳戶之目的已有可疑。被告雖於偵查及本院審理中均辯
  稱：我有在簽樂透，開帳戶是要存將來中樂透獎金的錢云云，然衡以樂透彩中獎機
  率之低，常人豈有先行開設帳戶以預備作為存款帳戶之理，所辯顯與常情有悖，殊
  難採信。再者，被告於偵查中供稱：係於五月多時遺失帳戶云云，惟被害人陳俊男
  、洪群雄分別係於九十一年三月二十九日及同年四月十日遭詐騙轉帳至被告上開帳
  戶，益徵被告所辯與事實不符。參以提款卡之密碼係由帳戶所有人自行設定，苟單
  純僅係遺失帳戶存摺及提款卡，他人既無從得知提款卡之密碼，即難以使用上開帳
  戶作為匯提款工具。被告雖於偵查中辯稱：伊將存摺與提款卡放在一起，密碼則寫
  在旁，怕忘記云云。然衡諸一般人使用金融帳戶提款之習慣，為避免遺失存摺或提
  款卡時，帳戶內之存款遭人盜領，通常均將提款卡、存摺與密碼分別存放，而不至
  於將密碼記載於提款卡上或與提款卡同時存放，否則密碼之設定即失其意義，被告
  所辯亦與常情有違。況且，一般人在發現自己帳戶遺失後，通常均會立即報警或向
  金融機構掛失止付，以防存款遭盜領，被告竟未立即掛失或報警，更有悖於常理，
  所辯不足採信。另自詐騙集團之角度審酌，渠等既知利用他人之帳戶掩飾犯罪所得
  ，當知社會上一般正常之人如帳戶存摺、提款卡、印鑑遭竊或遺失，為防止拾得或
  竊得之人盜領其存款或做為不法使用而徒增訟累，必於發現後立即報警或向金融機
  構辦理掛失止付，在此情形下，如仍以該帳戶作為犯罪工具，則在渠等向他人詐騙
  ，並誘使被害人將款項匯入該帳戶後，極有可能因帳戶所有人掛失止付而無法提領
  ，則渠等大費周章從事於犯罪之行為，甘冒犯罪後遭追訴、處罰之風險，卻只能平
  白無故替原帳戶所有人匯入金錢，而無法得償犯罪之目的，是以犯罪集團若非確定
  該帳戶所有人不會報警或掛失止付，以確定渠等能自由使用該帳戶提款、轉帳，當
  不至於以該帳戶從事犯罪。再衡以被害人陳俊男、洪群雄匯入款項至被告上開帳戶
  後，隨即於當日即遭領取，更足見該詐騙集團，於向被害人詐騙時，確有把握該帳
  戶不會被帳戶所有人掛失止付。而此等確信，在該帳戶係拾得或竊得之情形，實無
  發生之可能。綜上論述，被告辯稱遺失帳戶之存摺、提款卡及印鑑乙節，顯不足採
  ，其確有將上開帳戶之存摺、提款卡及密碼提供予詐騙集團使用之事實，應堪認定
  。
(三)再按金融帳戶係個人理財之工具，一般人向金融機構開設帳戶，並無任何法令之限
  制，只須提出身分證、印章即可辦理開戶，此為眾所週知之事實，則依一般人之社
  會生活經驗，苟見他人不自行申請開立帳戶而蒐集不特定人之帳戶使用，衡情應可
  知悉被蒐集之帳戶係被利用為與財產有關之犯罪工具。且近來利用人頭帳戶詐欺取
  財之犯罪類型層出不窮，該等犯罪多數均係利用人頭帳戶作為出入帳戶，並經媒體
  廣為披載，被告係成年且智力成熟之人，對此應知之甚詳，竟仍提供自己帳戶供他
  人使用，足認被告確有幫助他人詐欺取財之不確定故意至明。
(四)綜上所述，本案事證明確，被告右揭幫助連續詐欺取財之犯行，堪以認定。
二按刑法上之幫助犯，係對於犯罪與正犯有共同之認識，而以幫助之意思，對於正犯
  資以助力，而未參與實施犯罪之行為者而言（最高法院七十五年度台上字第一五０
  九號、八十四年度台上字第五九九八號、八十八年度台上字第一二七０號判決參照
  ）；是以，如未參與實施犯罪構成要件之行為，且係出於幫助之意思提供助力，即
  屬幫助犯，而非共同正犯。被告丙○○提供上開帳戶之存摺、提款卡、印鑑及密碼
  予不詳姓名、年籍之成年男、女所組成之詐騙集團使用，使該詐騙集團成員得基於
  詐欺取財之概括犯意聯絡，連續向被害人陳俊男、洪群雄、乙○○施用詐術，致使
  渠等均陷於錯誤，分別匯款至被告上開帳戶內，而遂行詐欺取財之犯行，然被告單
  純提供帳戶供人使用之行為，並不等同於向被害人施以欺罔之詐術行為，且亦無證
  據證明被告有參與詐欺取財犯行之構成要件行為，是被告提供帳戶之存摺、提款卡
  、印鑑及密碼供人使用之行為，對於該詐騙集團遂行詐欺取財犯行，資以助力，核
  其所為，係犯刑法第三百三十九條第一項詐欺取財罪之幫助犯，依刑法第三十條第
  二項規定，按正犯之刑減輕之。又詐欺取財罪之既遂與未遂之判斷標準，在於被害
  人是否交付財物而造成財產損失為準，至於行為人是否已達其不法之意圖，則在所
  不問，而所謂交付財物，不以直接交付為限，亦包括間接交付之情形，是被害人因
  行為人施用詐術，而陷於錯誤，並因而交付財物，縱其間發生變故，致行為人未獲
  得該財物，仍無礙詐欺取財罪既遂之認定，循此而論，本件被害人乙○○因遭詐騙
  集團成員施用詐術，而匯款九萬九千八百五十三元至被告上開帳戶內，既已為財物
  之間接交付，該詐騙集團縱因被害人乙○○向銀行申請止付該筆款項，而未能提領
  該筆款項，其詐欺取財行為，仍屬既遂。再按連續幫助與幫助連續為不同之犯罪態
  樣，如基於概括犯意，多次幫助他人犯罪，為連續幫助，該幫助者有多次犯罪行為
  ；如以一幫助行為，幫助他人連續犯罪，則為幫助連續，就幫助犯而言，僅有一次
  犯罪行為（最高法院八十七年度台上字第三八六五號判決可資參照），被告雖以一
  個提供帳戶之行為，幫助詐騙集團連續三次詐欺取財，仍只有一個犯罪行為，不構
  成幫助犯之連續犯，而為幫助連續，附此敘明。爰審酌被告前有違反槍砲彈藥刀械
  管制條例、肅清煙毒條例、麻醉藥品管理條例、偽造文書等前科，有臺灣高等法院
  被告全國前案紀錄表一份在卷可參，素行不佳，在假釋期間，仍不知悔改，竟將個
  人帳戶提供他人犯罪使用，紊亂社會正常交易秩序，並使不法之徒藉此輕易詐取財
  物，致檢警執法人員難以追查緝捕，助長詐騙集團詐取財物之犯罪風氣，所造成危
  害自非輕微，且犯後未能坦承犯行，猶飾詞卸責，態度不佳等一切情狀，量處如主
  文所示之刑。
據上論斷，應依刑事訴訟法第二百九十九條第一項前段，刑法第三百三十九條第一項
、第三十條，罰金罰鍰提高標準條例第一條前段，判決如主文。
本案經檢察官甲○○到庭執行職務。
中      華      民      國    九十三    年      八      月    二十五    日
                                  臺灣高雄地方法院刑事庭
                                      審判長法  官 黃三友
                                            法  官 涂裕洪
                                            法  官 王雅苑
右正本證明與原本無異。
如不服本判決，應於判決送達後十日內，向本院提出上訴狀。
                                            書記官 黃琬婷
中      華      民      國    九十三    年      八      月    二十五    日
附錄法條：
中華民國刑法第三百三十九條第一項
意圖為自己或第三人不法之所有，以詐術使人將本人或第三人之物交付者
，處五年以下有期徒刑、拘役或科或併科一千元以下罰金。
